【裁判字號】    99,訴,100
【裁判日期】    990825
【裁判案由】    返還不當得利
【裁判全文】
臺灣臺北地方法院民事判決            99年度訴字第100號
原      告  瓏山林事業股份有限公司
法定代理人  陳志棟
訴訟代理人  張毓桓律師
複  代理人  楊閔翔律師
被      告  肯園國際股份有限公司
法定代理人  溫佑君
訴訟代理人  林承萱
上列當事人間返還不當得利事件，本院於民國九十九年七月二十
一日言詞辯論終結，判決如下：
    主  文
原告之訴及假執行之聲請均駁回。
訴訟費用由原告負擔。
    事實及理由
壹、程序方面：
一、按訴狀送達後，原告不得將原訴變更或追加他訴；但擴張或
    減縮應受判決事項之聲明者，不在此限，民事訴訟法第二百
    五十五條第一項第三款定有明文。原告提起本訴訴之聲明第
    一項原為：被告應給付原告新臺幣（下同）五十五萬元及自
    民國九十八年七月十七日起至清償日止，按週年利率百分之
    五計算之利息，嗣於九十八年十月十九日言詞辯論期日將上
    開聲明變更為：被告應給付原告五十五萬元及自九十八年七
    月二十二日起至清償日止，按週年利率百分之五計算之利息
    ，核原告所為上開訴之變更，應屬減縮應受判決事項之聲明
    ，揆諸前揭規定，並無不合，應予准許，先為敘明。
貳、實體方面：
一、原告主張：
（一）原告於宜蘭縣蘇澳鎮籌設興建渡假飯店「瓏山林蘇澳冷熱
      泉度假飯店」（下稱瓏山林蘇澳飯店），為使瓏山林蘇澳
      飯店於興建完工開幕後，可即提供SPA服務予顧客，原告
      與被告遂於九十七年十月二十七日簽署合作意向書（下稱
      系爭意向書），約定由被告承攬瓏山林蘇澳飯店SPA業務
      之相關規劃及人員訓練，而被告應於飯店工程完工時，完
      成上開承攬工作，以便瓏山林蘇澳飯店於正式營運時，即
      可提供SPA服務予顧客享用，此乃瓏山林蘇澳飯店定位為
      休閒渡假飯店所不可或缺之重要服務項目。基於上述目的
      ，兩造於系爭意向書簽署完成後，原告即配合被告之請款
      動作而分別預付規劃費用新臺幣（下同）十五萬元及訓練
      費用四十萬元予被告，付款金額總計五十五萬元。詎料被
      告至瓏山林蘇澳飯店之工程完工時為止，皆未依系爭契約
      完成SPA業務之相關規劃及人員訓練工作，直至瓏山林蘇
      澳飯店於九十八年度七月份開始對外營運，被告仍未依約
      完成系爭意向書之承攬工作，原告為此於九十八年七月十
      六日以中和郵局第一二０一號存證信函向被告為解除系爭
      意向書之意思表示，同時以該函催告被告應返還原告所預
      付之前揭五十五萬元報酬費用，被告卻以台北杭南郵局第
      二五五八號存證信函函覆原告，拒絕返還上開報酬。
（二）系爭意向書之契約關係已因原告為上開解除契約之意思表
      示而解除，則被告受領上開五十五萬元報酬即屬無法律上
      之原因，原告爰依不當得利之法律關係，請求被告返還上
      開五十五萬元，退萬步言之，倘認被告已依系爭意向書實
      施相關規劃及訓練工作，惟就系爭意向書所訂之規劃及訓
      練工作實並未完成，則原告依民法第五百一十一條前段規
      定，以本案起訴狀繕本之送達向被告為終止系爭意向書之
      意思表示，請求被告返還其所收受之五十五萬元報酬。
（三）對於被告抗辯之陳述：
   1、系爭意向書之目的，即係由被告為原告之瓏山林蘇澳飯店
      規劃及建置一套完整之SPA之設備及服務，其中包括芳療
      師之訓練及報到，俾使飯店開幕時即能提供顧客SPA服務
      ，故系爭意向書之目的在於「SPA服務」之建立。至於兩
      造欲洽談之經營管理顧問合約，乃係於SPA建置成立後，
      飯店欲洽請被告就SPA服務之長期經營與管理之顧問服務
      部分，另行簽署獨立之契約，與系爭意向書為不同目的與
      性質之契約，嗣後因飯店與被告就部分細節無法達成共識
      ，以致未能簽署，況於簽署系爭意向書後，負責經營瓏山
      林蘇澳飯店之公司法人即「瓏山林實業股份有限公司」已
      於九十八年三月六日成立，故後續與被告洽談經營管理顧
      問契約之主體應為上開公司，亦徵兩者為各自獨立之契約
      。被告既然已經簽署系爭意向書，自應依據系爭意向書之
      約定，履行並完成契約義務。
   2、原告雖不否認已經給付五十五萬元之承攬報酬，然系爭意
      向書就驗收並未有所約定，並非如同一般工程施作契約均
      有估驗計價或總驗收之約定，且系爭意向書明文約定簽約
      日起七日內必須給付規劃費用十五萬元、訓練起始日七日
      內必須支付二十萬元之訓練，則原告在接獲被告請款單據
      時，自須依約辦理，否則即屬違約，加上雙方當於對於後
      續由被告擔任飯店之SPA業務之經營管理顧問，仍有所期
      待，是以基於長遠合作之信賴原則，原告於接獲被告之九
      十八年四月份請領剩餘百分之五十訓練費用二十萬元之請
      款單時，並未要求驗收被告依約應訓練完成之芳療師，以
      此過程而言，原告純係依約辦理撥款及信賴被告應會依約
      履行契約義務，故而撥款，故原告之撥款非可認定被告業
      已完成系爭意向書之承攬工作，況承攬工作是否完成，為
      事實行為，應由被告舉證，而非僅以原告之撥款事實予以
      推論。故被告徒以原告已經撥款而辯稱承攬業務已經完成
      ，並非可採，蓋報酬是否已經給付與承攬事務是否經完成
      ，乃屬不同層面之範疇。而依據系爭意向書之約定，被告
      應完成之承攬事務包括：（1）為芳香療法業務提供完整
      的SPA服務項目與產品；（2）協助原告規劃空間、療程、
      產品、文宣、設備、人員招募及行銷方案；（3）SPA營運
      現場之裝潢、設備、器材、產品與工作人員制服由原告採
      購，品質則由被告監控；（4）所有療程價格與時間由被
      告提出，經原告同意後實行；（5）營運場所的文宣印刷
      品由被告提供中文文案與風格建議，印刷及寄送則由原告
      負責；（6）每月固定一次營運會議，被告派員參加；（7
      ）SPA芳療師之徵募由被告負責、SPA芳療師現場執行療程
      之所有作業流程及產品知識由被告負責訓練；（7）SPA芳
      療師受訓期間之薪資由被告支付，開始於原告飯店工作後
      即轉為飯店正式員工，由原告支付薪資；（8）營運場所
      之super visor由被告提議，原告同意後實行；（9）被告
      負責提出年度預算，並配合原告之預算編列進度提出內容
      等項目。倘被告確實已經完成上開承攬事務，即應提出具
      體事證以為佐證。
   3、再者，依據系爭意向書第五條第一項之約定，於簽約起七
      日內，被告即負有支付「規劃費用」十五萬元之義務，故
      被告於簽約日即九十七年十月二十七日之七日內向原告請
      款，原告即應依約給付。至「訓練費用」之給付，因系爭
      意向書既然約定應於「訓練起始日七日」內需支付百分之
      五十即二十萬元，然系爭意向書並未明文約定如何認定訓
      練始日，僅約定芳療師之徵募及訓練均係由被告負責，則
      原告於接獲被告之訓練費請款單時，因信賴被告已徵募到
      芳療師並已開始要著手訓練，而無由不予付款。嗣於三個
      月之後，被告又再次以訓練費名義請款，原告基於信賴而
      未予驗收訓練成果即予以付款，本於同一理由，原告之付
      款亦與常情無違。
   4、又依被告所提電子郵件觀之，其中被證一所指之設計平面
      圖並無被告之回覆，被證二之招募地點及時間均與系爭意
      向書之要求不符，被證五則係針對經營管理顧問合約而來
      。甚者，被告以其應原告要求而參加宜蘭縣政府之徵才活
      動而證其有履行系爭契約，惟被告於九十八年一月八日即
      請求訓練費用，依約本次之付款條件為訓練起始日七日內
      ，然其所參加之徵才活動為九十八年三月一日，顯見被告
      預先請款而未開始訓練，其所辯均屬臨推託之詞。況證人
      陳佳兒亦證實被告並未依約履行意向書之內容，如進行
      SPA的所有規劃，芳療師的訓練教育，SPA的經營管理，療
      程內容、產品、設備、人員召募跟行銷方案，證人蘇思君
      亦證實其未見芳療師之訓練已完成。又被告亦未依約為原
      告設計療程，則被告何以依據療程為原告訓練芳療師？且
      被告既然依約需為原告訓練芳療師，則不論之後經營管理
      顧問契約是否簽定，被告所訓練之芳療師都必須向原告公
      司報到。
   5、依據被告所提出之被證五電子郵件之內容所示，可證被告
      之立場係要求兩造必須先行簽定「經營管理顧問合約」，
      根本無視於被告原本即有根據系爭意向書之內容，為飯店
      為完成SPA服務之規劃與芳療師之訓練之義務，之後才有
      後續雙方洽商繼續合作之簽署「經營管理顧問合約」之可
      能，被告反本末到置要求原告需先簽署「經營管理顧問合
      約」，才願意執行系爭意向書中有關為瓏山林蘇澳飯店建
      置SPA服務之義務，此方為當時兩造何以於被告之系爭意
      向書義務尚未履行完畢，卻必須開始洽談、磋商後續「經
      營管理顧問契約」之契約內容之緣故。
   6、縱認被告有為不同程度之參與及協助，惟於訓練部分，卻
      完全無任何證據可資證明被告有為原告訓練芳療師，且先
      不論芳療師是否完成報到之爭議，原告既已依約支付訓練
      芳療師費用，則在被告無法證明已完成此項訓練義務時，
      至少應返還訓練部分之費用四十萬元予原告。
（四）綜上，原告爰為下列訴之聲明，並求為判決：被告應給付
      原告五十五萬元及自九十八年七月二十二日（即催告被告
      返還五十五萬元之期間屆滿翌日）起至清償日止，按週年
      利率百分之五計算之利息；願供擔保，請准宣告假執行。
二、被告辯稱：
（一）系爭意向書第五條第二項約定「訓練費用為四十萬元，於
      訓練起始日支付百分之五十，餘百分之五十於訓練期結束
      後一個月內支付」、第六條第二款約定「規劃期為意向書
      簽約日起至工程施工階段；訓練期為規劃期後」，而被告
      已於九十七年十月三十日向原告請款十五萬元之飯店SPA
      規劃費，再於九十八年一月八日向原告請款二十萬元之飯
      店SPA訓練費之百分之五十，後於同年四月八日向原告請
      款二十萬為之飯店SPA訓練費，原告均已付款，可證被告
      已完成系爭意向書之規劃及訓練義務。原告雖不否認已經
      給付上開報酬完畢，但主張被告並未完成契約義務，顯與
      系爭意向書第五條第二項之規定不符，自應由原告就其主
      張已經給付全部訓練費用、但被告並未完成訓練之事實負
      舉證責任。又依據系爭意向書第六條第二款之約定「規劃
      期為意向書簽約日起至工程施工階段；訓練期為規劃期後
      」，可見訓練期後於規劃期，則被告自已完成系爭意向書
      之規劃期義務無疑。
（二）此外，被證一所示之原告之前執行副總經理蘇思君於九十
      七年十一月十四日寄與被告之電子郵件，可證被告確實參
      與飯店之SPA空間規劃設計；被證二所示之被告於九十八
      年二月二十日寄予蘇思君之電子郵件，可證被告負責原告
      SPA 人才招募；被證三所示之被告於九十八年三月六日寄
      予蘇思君之電子郵件，可證被告提供原告SPA芳療師制服
      材質及製作等意見；被證四所示之被告寄予蘇思君之電子
      郵件，可證被告提供原告SPA中文命名意見；被證五所示
      之被告寄予蘇思君之電子郵件，可證被告要求參與行銷會
      議並進行採購設備用品及療程室陳設等；被證六所示之被
      告於九十八年五月十一日寄予蘇思君之電子郵件，可證兩
      造已經進行「經營管理顧問合約」內容之修改及營運方式
      溝通，且依據上開電子郵件，亦可證明原告之營業項目並
      無SPA，且遲至當日尚未取得SPA營業執照，竟無理由要求
      由被告負責經營。而依據被證七所示之被告於九十八年六
      月二十六日寄予原告董事長特助陳佳兒之電子郵件，可證
      兩造因經營SPA理念不同，且陳佳兒推翻蘇思君與被告已
      經擬定之「經營管理顧問合約」。又被證八所示之電子郵
      件，可證被告早已將相關SPA流程及設備用品、療程室硬
      體及備品、產品報價單暨芳療師工作時數基本原則及職等
      劃分等資料交付原告。至原告雖主張被告並未為原告設計
      療程，然依據系爭意向書第三條已經載明被告係處於協助
      原告之立場，且原告當初即係因為欲使用被告之手法作為
      飯店SPA療程之手法，始請被告訓練芳療師，故被告當然
      不會為原告特別設計手法。因此，被告雖已履行系爭意向
      書之規劃及訓練工作，且兩造已經進入討論「經營管理顧
      問合約」之內容，然因原告經營項目並無SPA且未取得SPA
      營業執照，復因原告之負責人員更換，兩造理念不同，故
      兩造因此並未進一步簽定「經營管理顧問合約」。
（三）據此，被告已經完成系爭意向書之規劃及訓練工作，原告
      始支付訓練期尾款二十萬元，並進入簽定經營管理顧問合
      約階段，然嗣因兩造理念不同而未簽定經營管理顧問合約
      ，然被告已經履行系爭意向書約定之規劃及訓練工作完畢
      ，原告主張解除或終止契約均屬無據，被告受領五十五萬
      元報酬並無不當得利。況依據系爭意向書第六條第四項約
      定「本意向書有效期內雙方未經書面協議，不得提前終止
      ，如有一方片面終止時，須就另一方造成之損失負擔全部
      賠償責任」，縱原告於系爭意向書有效期內片面終止契約
      ，尚須依據上開約定負擔賠償責任，則原告主張終止契約
      並請求被告返還五十五萬元之不當得利，即屬無據。
（四）綜上，被告為答辯聲明並求為判決：原告之訴駁回，被告
      如受不利判決，願供擔保請准宣告免為假執行。
三、首查：
（一）原告前籌設興建瓏山林蘇澳飯店，為飯店興建完成後得SP
      A服務予顧客，而與被告於九十七年十月二十七日簽署系
      爭意向書，約定由被告承攬瓏山林飯店SPA業務之相關規
      劃及人員訓練。
（二）系爭意向書第五條「費用」規定「1、規劃費用為十五萬
      元，於簽約日起七日內支付乙方。2、訓練費用為四十萬
      元，於訓練起始日七日內支付百分之五十，餘百分之五十
      於訓練期結束後一個月內支付。3、以上費用均含百分之
      五營業稅。」，原告業因被告之請款而給付上開規劃與訓
      練費用予被告完畢。
（三）原告以被告未能履行系爭意向書之義務，而於九十八年七
      月十六日以中和郵局第一二０一號存證信函向被告為解除
      系爭意向書之意思表示，同時以該函催告被告應返還原告
      所預付之前揭五十五萬元報酬費用，被告以台北杭南郵局
      第二五五八號存證信函函覆原告，拒絕返還上開報酬。
      上述事實為兩造所不爭執，並有原告所提出之系爭意向書
      （原證一）、請款單與統一發票（原證二）、原告之九十
      八年七月十六日存證信函（原證三）、被告之台北杭南郵
      局第二五五八號存證信函（原證四）各一份為證，應屬實
      在，先予確認。
四、其次，原告主張其雖已依據系爭意向書之約定給付費用完畢
    ，然被告並未履行系爭意向書所規定之義務，原告業已解除
    系爭意向書之契約關係，而本於不當得利之法律關係，被告
    應返還已經受領之費用五十五萬元，又縱認被告已經依系爭
    意向書實施相關規劃及訓練工作，惟就系爭意向書所訂之規
    劃及訓練工作實並未完成，原告亦可依據民法第五百一十一
    條前段規定終止系爭意向書，請求被告返還其所收受之五十
    五萬元，然為被告所不承認，並以上開情事資為抗辯，是本
    案兩造所爭執者，應為下列事項即：
（一）原告主張被告應依據系爭意向書之約定，為原告完成瓏山
      林蘇澳飯店SPA服務之建置，是否有據？原告主張被告未
      能履行上開義務而解除系爭意向書，是否有據？
（二）如原告解除契約並不合法，則原告本於民法第五百十一條
      之規定終止契約，是否有據？
五、原告雖主張被告應依據系爭意向書之約定，完成瓏山林蘇澳
    飯店之SPA服務之建置，然查：
（一）系爭意向書之前言記載「瓏山林事業股份有限公司（以下
      簡稱甲方）將於宜蘭蘇澳鎮成立度假飯店，飯店中之SPA
      擬聘請肯園國際股份有限公司（以下簡稱乙方）為經營管
      理顧問，雙方僅就合作共識擬定本意向書。」，故系爭意
      向書之目的應在確立兩造就被告為瓏山林蘇澳飯店提供
      SPA服務之經營管理顧問一事，有合作共識，原告公司之
      前負責籌設上開飯店之副總經理即證人蘇思君到庭具結證
      稱「意向書主要是說兩家公司配合時，雙方有意願有達成
      經營方向之目標。經營管理顧問合約與意向書兩個目的不
      同，意向書僅是雙方願意配合，經營管理顧問是雙方同意
      配合後，如果飯店正式營運後，即正式的簽約，由被告負
      責飯店SPA的經營管理」、「意向書僅是雙方基於往後未
      來是否互相配合而簽訂的文件，經營管理顧問契約是整個
      飯店SPA的運作的經營管理合約」，故依據系爭意向書之
      前揭記載與證人蘇思君之上開證詞，可知系爭意向書並非
      約定被告應為瓏山林蘇澳飯店提供SPA服務之經營管理顧
      問，應甚為明確。
（二）承前所述，系爭意向書並非約定由被告提供經營管理顧問
      ，則於系爭意向書之「經營管理顧問範疇」所列舉之十五
      項目即「1、甲方委託乙方為芳香療法SPA業務之經營管理
      顧問，由乙提供最高之服務品質及專業知識，記進行規劃
      教育及經營管理。2、亦方為芳香療法業務的唯一提供者
      ，包含完整的SPA服務項目與產品。3、乙方協助甲方規劃
      空間、療程、產品、文宣、設備、人員招募及行銷方案。
      4、SPA營運現場之裝潢、設備、器材、產品與工作人員制
      服由甲方採購，品質則由乙方監控。5、甲方負責營運場
      所的相關執照之申請與核發。6、SPA 營運現場的清潔及
      衛生工作由甲方雇員負責處理。7、乙方提供營運場所使
      用的消耗及販售產品，產品以Anius全系列五折、usap全
      系列五點五折、輔銷品折扣另計。8、所有療程價格與時
      間由乙方提出，經甲方同意後實行。所有行銷方案由雙方
      討論同意後方可實行。9、營運場所的文宣印刷品由乙方
      提供中文文案與風格建議，印刷及寄送則由甲方負責。10
      、其他委製乙方製作的印刷品均另行報價。乙方製作提供
      的非文宣類印刷品，以成本價供應甲方使用。11、每月固
      定一次營運會議，乙方需派員參加。12 、所有SPA服務項
      目均採預約制，為保障所有客戶權益，甲方同意實行預約
      取消制度，如預約完成之顧客未於規定時間內取消療程，
      則收取取消費NT1000元。13、SPA全部之營業淨利（損）
      歸甲方所有。14、雙方同意「經營管理顧問合約」簽立時
      ，本意向書即失效。15、如未於本意向書期效內簽立「經
      營管理顧問合約」，則本意向書亦失效。」，應屬兩造日
      後若簽署「經營管理顧問合約」，其中關於經營管理顧問
      範疇之確立。原告主張被告依據系爭意向書之約定，有為
      原告完成上開部分項次所示之承攬事務之義務，洵屬無據
      。
（三）本於上述說明，原告主張被告應完成飯店SPA業務之建置
      ，實已逾越系爭意向書之範疇，而屬兩造原擬簽署之「經
      營管理顧問合約」之內容，為不可採。
六、其次，被告雖不否認其依據系爭意向書，於飯店工程完工時
    ，應完成飯店SPA業務之相關規劃及人員訓練事務之義務，
    （見本案九十八年十月十九日言詞辯論期日筆錄），並且，
    就其中人員訓練部分，系爭意向書亦約定「SPA芳療師之徵
    募由乙方負責」、「SPA芳療師現場執行療程之所有作業流
    程，及產品知識由乙方負責訓練」，然原告主張被告既然依
    約需為原告訓練芳療師，則不論之後經營管理顧問契約是否
    簽定，被告所訓練之芳療師都必須向原告公司報到，是否可
    採？按解釋意思表示，應探求當事人真意，不得拘泥於所用
    之辭句，民法第九十八條定有明文。是故，於探求當事人立
    約真意時，所應力求者，乃於解釋契約條款時，斟酌當事人
    訂約時客觀上所存在之一切情事，以契約當事人所欲達成之
    契約目的為基準。查系爭意向書第二條「人事及薪資」第2
    、3、4項約定「SPA 芳療師受訓期間之薪資由乙方支付，開
    始於飯店工作後即轉為飯店正式員工，由甲方支付薪資」、
    「SPA芳療師為甲方雇用之員工，需遵守甲方所制定員工手
    冊之各項規範，並享有甲方員工福利」、「甲方同意SPA芳
    療師之調派由乙方全權處理，惟每次人員異動時須知會甲方
    」，並綜合上開系爭意向書第一條「經營管理顧問範疇」第
    1、2、3項之規定以觀，兩造以確定合作共識之系爭意向書
    與擬簽署之經營管理顧問契約所欲達成之契約目的應為：被
    告提供飯店之芳香療法之SPA服務項目及產品，並以之為基
    礎，為原告訓練芳療師，芳療師日後雖派駐於飯店並為飯店
    之正式員工，然其調派仍由被告全權負責，所使用之療程及
    產品均由被告提供，芳療師現場執行療程之作業流程、產品
    知識仍由被告負責訓練。而上開目的唯有兩造另行簽訂經營
    管理顧問契約，始能實現。若謂被告依據系爭意向書之規定
    ，於訓練芳療師之後，不論兩造是否簽署經營管理顧問合約
    ，芳療師都必須向原告報到，則經由被告以其手法、產品為
    基礎所訓練之芳療師，在兩造並無簽署經營管理顧問合約之
    前提下，將無從以被告之療程與產品提供芳療服務，被告亦
    無從調派芳療師與提供產品知識之訓練，此即與系爭意向書
    之前揭規定相違。而證人蘇思君亦證稱「關於芳療師訓練部
    分？）芳療師訓練我們交給被告，即被告應幫我們訓練以後
    要派任到我們飯店的芳療師」、「（依據雙方的約定，芳療
    師應於何時向飯店報到？如果雙方並未進一步簽訂經營管理
    顧問合約，芳療師是否仍須到飯店報到？）就我的認知，如
    無簽訂經營管理顧問合約，芳療師不應報到，因我認知應先
    簽經營管理顧問合約，被告才有義務派芳療師過來飯店」。
    是原告主張被告應派其所訓練完成之芳療師前往飯店報到，
    即難謂有據。
七、至規劃與芳療師訓練部分，本於上述說明，系爭意向書係為
    確立兩造日後簽署經營管理顧問合約所簽署，故系爭意向書
    所記載關於芳療SPA業務部分，除非兩造日後簽署顧問合約
    ，否則無法具體實現，換言之，系爭意向書僅為兩造確定雙
    方有合作之共識，並本於系爭意向書所形成之共識，以簽署
    顧問合約為前提，而互相溝通、配合與協調，從而被告辯稱
    其已履行系爭意向書之規劃與芳療師訓練之義務，並提出被
    證一、二、三、四、五、六、七、八、九之電子郵件以為證
    據，應屬可信，原告主張被告並未履約而解除契約，或者依
    據民法第五百十一條前段之規定「工作未完成前，定作人得
    隨時終止契約。」終止系爭意向書，並請求被告返還已經收
    受之五十五萬元，均非有據。
八、此外，系爭意向書係為確立兩造就瓏山林蘇澳飯店之SPA業
    務擬聘請被告為經營管理顧問，雙方之合作共識而簽署，於
    意向書之「經營管理顧問範疇」，兩造亦確立合作模式，故
    就原告擬聘請被告為上開經營管理顧問而言，系爭意向書應
    具有契約預約之性質，即日後簽署之經營管理顧問合約，其
    內容與範疇預先於系爭意向書中所確定，雙方本於所確定之
    內容與範疇先行展開協商與前置作業，故原告本於系爭意向
    書而給付被告之五十五萬元亦應具有定金之性質，按定金，
    除當事人另有訂定外，適用左列之規定：一、契約履行時，
    定金應返還或作為給付之一部。二、契約因可歸責於付定金
    當事人之事由，致不能履行時，定金不得請求返還。三、契
    約因可歸責於受定金當事人之事由，致不能履行時，該當事
    人應加倍返還其所受之定金。四、契約因不可歸責於雙方當
    事人之事由，致不能履行時，定金應返還之。民法第二百四
    十九條有明文規定。查系爭意向書第二條第十三項已經確立
    SPA 全部之營業淨利（損）歸原告所有，即被告不負責經營
    虧損，又第三條第五項亦確立SPA芳療師之薪資依照被告之
    制度執行，然觀諸被證六所示之電子郵件，原告嗣後提議
    SPA業務由被告經營及欲修改芳療師薪資，均與系爭意向書
    所確立之上開共識相違，故被告辯稱兩造係因原告推翻系爭
    意向書所建立之共識，而並未簽署經營管理顧問合約，應屬
    可採，則兩造嗣後並未簽署經營管理顧問合約，應屬可歸責
    於原告所致。是以系爭意向書所確立之原則與共識，既然無
    從經由經營管理顧問合約之簽署而獲得實現，被告於系爭意
    向書有效期間所進行之前置作業，衡情應無法如同一般承攬
    業務，有得以完成或交付予原告之實體作物可言，而被告既
    然已經遵循系爭意向書所建立之共識展開前置作業，之後因
    為原告翻異系爭意向書所建立之共識，兩造因此並未簽署經
    營管理顧問合約，為不可歸責於被告之事由，則被告辯稱其
    已經履行系爭意向書之義務，拒絕返還五十五萬元，揆諸上
    開法文之規定，亦屬有據。
九、綜上所述，原告請求被告給付如其訴之聲明所示之五十五萬
    元及利息，為無理由，應予駁回。又原告之訴既經駁回，其
    假執行之聲請即失所附麗，應併予駁回。
十、本案事證已臻明確，兩造其餘主張與攻擊防禦方法，經核均
    與本案判決結果無影響，爰不一一予以審酌，附此敘明。
據上論結，本件原告之訴為無理由，依據民事訴訟法第七十八條
，判決如主文所示。
中    華    民    國  99     年    8     月     25    日
                  民事第四庭    法  官  匡偉
以上正本係照原本作成
如對本判決上訴，須於判決送達後二十日內向本院提出上訴狀
中    華    民    國  99     年    8     月     25    日
                                書記官  巫玉媛

司法院資訊處製作；財團法人民間司法改革基金會備份。
